【裁判字號】    95,交聲,51
【裁判日期】    950807
【裁判案由】    違反道路交通管理處罰條例聲明異議
【裁判全文】
臺灣新竹地方法院交通事件裁定        95年度交聲字第51號
原處分機關  交通部公路總局嘉義區監理所臺南監理站
異  議  人  甲○○
即受處分人
上列異議人因違反道路交通管理處罰條例案件，對於交通部公路
總局嘉義區監理所臺南監理站於民國94年9月8日嘉監南字第裁74
-1A0000000號所為之裁決處分，聲明異議，本院裁定如下：
    主  文
原處分撤銷。
甲○○不罰。
    理  由
一、按道路交通管理處罰條例第 8條所定公路主管機關所為之裁
    決，其性質為行政處分。依道路交通案件處理辦法第20條前
    段規定，交通法庭認為聲明異議有理由或聲明異議雖無理由
    而原處分不當或違法者，應以裁定將原處分經聲明異議部分
    撤銷，並自為裁定。又法院受理交通事件，準用刑事訴訟法
    之規定，道路交通管理處罰條例第89條前段定有明文，參諸
    最高法院76年度臺上字第4986號判例意旨所示：「認定犯罪
    事實所憑之證據，雖不以直接證據為限，間接證據亦包括在
    內，然而無論直接證據或間接證據，其為訴訟上之證明，須
    於通常一般之人均不致有所懷疑，而得確信其為真實之程度
    者，始得據為有罪之認定，倘其證明尚未達到此一程度，而
    有合理之懷疑存在而無從使事實審法院得有罪之確信時，即
    應由法院為諭知被告無罪之判決」，法院於審理行為人違反
    道路交通管理處罰條例案件，當踐行完畢調查證據之程序後
    ，為事實之認定時，如就原處分機關所認定之行為人違規之
    事實仍有合理之訴訟上懷疑，而無法百分之百確信行為人確
    有該當於道路交通管理處罰條例各該處罰條文之構成要件事
    實者，即應依訴訟上之待證事實「倘有懷疑，則從被告之利
    益作解釋」之證據法則，為有利於受處分人之認定。
二、原處分意旨略以：本件受處分人即異議人甲○○於民國91年
    1月23日16時30分許駕駛所有車牌號碼NAQ-218號重型機車在
    臺北市○○路市民大道，為臺北市政府交通局臺北市停車管
    理處以拍照之方式採證，並以受處分人有違反道路交通管理
    處罰條例第56條第1項第1款「在劃有紅線路段停車」之違規
    行為，填掣北市交停字第1A0000000 號通知單逕行舉發，並
    郵寄車籍地，惟於91年 4月24日退回原舉發單位，嗣受處分
    人向原處分機關提出申訴，經原處分機關請舉發單位調查結
    果，NAQ-218號重型機車已於91年5月30日註記廢棄逕行註銷
    ，然違規舉發時間發生於註銷前，仍認定受處分人有上開違
    規行為，原處分機關乃以受處分人有前開違反道路交通管理
    處罰條例第56條第1項第1款規定之行為，裁處受處分人新臺
    幣（下同）罰鍰600元。
三、聲明異議意旨略以：異議人即受處分人甲○○確無於91年 1
    月23日16時30分許駕駛所有車牌號碼NAQ-218 號重型機車在
    臺北市○○路市民大道，在劃有紅線路段停車之違規行為，
    前開車輛於90 年9月中旬納莉颱風後被集中載運處理後即無
    任何音訊，受處分人亦未收到91年 1月30日之舉發違反道路
    交通管理事件通知單，且該車輛於91年 5月30日即已報廢，
    車輛樣式及顏色均與受處分人記憶不符，實難甘服，爰聲明
    異議，請求撤銷原處分等語。
四、經查：
(一)、按違反道路交通管理處罰條例之行為，自行為成立之日起，
    行為有連續或繼續之狀態者，自行為終了之日起，逾 3個月
    不得舉發；逕行舉發者，應按已查明之資料填註車牌號碼、
    車輛種類、車主姓名或地址，並於通知單上方空白處加註逕
    行舉發之文字後，由舉發機關送達被通知人；道路交通管理
    處罰條例第90條前段、違反道路交通管理事件統一裁罰基準
    及處理細則第11條第1款第3項分別定有明文。又舉發為具有
    外部效力之行政作為，屬違規事實之告知，性質係觀念通知
    ，為公法上之準意思表示，應向違規人為之，逕行舉發者，
    則應送達於違規人，舉發始生效力，故逕行舉發手續是否完
    成，自應以舉發之意思表示送達於受處分人為要件。
(二)、查異議人所有之車牌號碼NAQ-218號重型機車，於91年1月23
    日16時30分許，停在臺北市○○路市民大道劃有紅線路段之
    事實，經查詢電腦列管車籍資料，車種及顏色均與舉發採證
    照片相符，且有臺北市政府交通局91年 1月29日北市交停字
    第1A0000000 號舉發違反道路交通管理事件通知單暨舉發採
    證照片、臺南監理站機車車籍查詢表各1件附卷可稽。
(三)、上開舉發通知單因無法送達，而於91年 4月17日遭到單退，
    有單退查詢報表、臺北市停車管理處94年10月27日北市停四
    字第09439091200 號函各乙紙附卷可佐。而上開舉發單經單
    退後，於94年12月25日異議人始收受該舉發通知單，亦有受
    理訴訟文書寄存登記簿乙紙在卷可稽，顯見異議人所有之上
    開機車於91年1月23日違規後，舉發單位並未於3個月內將舉
    發單送達給異議人，完成合法舉發之要件，臺南監理站未經
    詳查，對於未經合法舉發之違規行為裁決處罰，顯有未洽，
    異議人聲明異議意旨，指摘原處分違法，為有理由，自應將
    原處分撤銷，並諭知異議人不罰。
五、據上論斷，應依道路交通案件處理辦法第20條，裁定如主文
    。
中    華    民    國    95    年    8     月    7     日
                  交通法庭法  官  楊數盈
以上正本證明與原本無異。
如不服本裁定，應於裁定送達後5日內向本院提出抗告狀。
                          書記官  謝國聖
中    華    民    國    95    年    8     月    7     日


司法院資訊處製作；財團法人民間司法改革基金會備份。
